【裁判字號】    98,簡,146
【裁判日期】    980930
【裁判案由】    關稅法
【裁判全文】
高雄高等行政法院簡易判決
                                       98年度簡字第146號
原      告  甲○○○○○○○○.
被      告  財政部高雄關稅局
代  表  人  乙○○   局長
上列當事人間關稅法事件，原告不服財政部中華民國98年6月15
日台財訴字第09800172110號訴願決定，提起行政訴訟，本院判
決如下：
    主  文
原告之訴駁回。
訴訟費用由原告負擔。
    事實及理由
一、緣原告委由公平報關倉儲股份有限公司於民國97年5月14日
    至同年9月18日間，向被告報運進口中國大陸產製BAMBOO FL
    OOR共3批（報單號碼：第BD/97/N754/3013、BD/97/R056/30
    24、BD/97/R472/3015號，下稱甲進口報單、乙進口報單、
    丙進口報單），其中甲進口報單繳納進口稅新台幣（下同）
    44,461元、推廣貿易服務費142元，乙進口報單繳納進口稅
    26,735元，另丙進口報單繳納進口稅59,397元、推廣貿易服
    務費190元；經電腦核定部分C2（應審免驗）、部分C3（應
    審應驗）方式通關放行並經提領出倉在案。嗣原告於98年3
    月13日（被告收文日）以系爭3筆進口貨物因品質、規格不
    符，業已於98年1月以外貨復出口方式退回該貨物（其中甲
    進口報單貨物僅部分復出口）為由，向被告申請退還已繳進
    口稅共111,939元及推廣貿易服務費272元（甲進口報單部分
    按復運出口比例計算申請退還進口稅25,807元、推廣貿易服
    務費82元，乙進口報單申請退還進口稅26,735元，丙進口報
    單申請退還進口稅59,397元、推廣貿易服務費190元），經
    被告以98年3月18日高普外字第0981004736號函否准所請。
    原告不服，提起訴願，遭決定駁回，遂提起本件行政訴訟。
二、原告主張：
（一）按關稅法第51條係指原進口貨物因損壞或規格、品質與原
      定規格不符，由國外廠商賠償或調換，該項賠償或調換進
      口之貨物免徵關稅。原告於97年間進口貨物3筆，因故於
      98年1月以外貨復出口方式退回國外，該3筆貨物既非國外
      廠商賠償之貨物，更非調換進口之貨物，自無關稅法第51
      條之適用。
（二）次按關稅法第64條係針對特殊情況的退稅規定，如：1、
      因法令規定禁止銷售使用，於禁止之翌日起6個月內原貨
      物復運出口或在海關監視下銷毀。2、於貨物提領前，因
      天災、事變或不可抗力之事由而遭受損失或損壞致無價值
      。3、於貨物提領前，納稅義務人申請退運出口或存入保
      稅倉庫。原告係就原進口貨物於提領後因故完整退運出口
      ，非該條所規定之特殊情形。
（三）又關稅法第2條規定進口貨物課徵關稅，反之未進口即不
      課徵關稅。本件原告所進口之貨物於繳納關稅後，再原封
      不動、完整的、沒有任何改變貨物本質之以外貨復出口方
      式申報退回，也經被告檢核在案，此有報單可稽，貨物既
      然完整退回，即形同未進口，依關稅法第2條規定自不應
      課關稅。復按稅捐之課徵應本公平、合理之原則，不應以
      性質上未進口貨物而強課關稅。再則，法令對退回貨物並
      無禁止退稅之規定，被告援引不適之法令否准退稅申請，
      顯係錯誤不當。
（四）原告於98年3月10日（被告收文日98年3月13日）向被告申
      請退還已繳進口稅111,939元及推廣貿易服務費272元，被
      告逕以98年3月18日高普外字第0981004736號函復：「‧
      ‧‧所請退還已繳進口稅費，核與關稅法第51條及第64條
      規定要件不合，未便同意。」惟依行政程序法第96條規定
      ：「行政處分以書面為之者應記載下列事項，．．．二、
      主旨、事實、理由及其法令依據．．．。」惟原處分並未
      載明任何理由即逕予否准原告之申請，明顯有違前述之規
      定，其處分自不適法。爰起訴請求判決：訴願決定及原處
      分均撤銷。
三、被告則以：
（一）原告係於97年5月14日至同年9月18日間，向被告報運如事
      實概要欄所載3批貨物進口，經電腦核定部分C2（應審免
      驗）、部分C3（應審應驗）方式通關放行並經提領出倉在
      案。原告於98年1月9日再向被告報運外貨復出口（出口報
      單第BE/97/WT03/1006、BE/97/Z541/3351號)，有原告98
      年3月10日申請書檢附出口報單影本附原處分卷可稽，足
      證原告報運進口之貨物係經放行提領出倉，經數月後再復
      運出口，關稅法就此無例外退稅之明文，公法上亦無類推
      之適用。準此，原告向被告申請退還已繳進口稅部分，核
      與關稅法第64條規定不符，申請退還已繳推廣貿易服務費
      部分，核與貿易法第21條之2規定不符；被告依前揭規定
      否准原告退還已繳進口稅費之申請，於法洵無不合。
（二）另被告援引關稅法第51條規定，僅係告知原告，本案系爭
      5批貨物亦已逾關稅法第51條規定：「由國外廠商賠償或
      調換者，該項賠償或調換進口之貨物，免徵關稅。」之原
      貨物進口之翌日起1個月內申請核辦期限，本件被告否准
      退還已繳進口稅費之法律依據，已如前述，並非依此規定
      否准原告退還已繳進口稅費之申請。
（三）原告以系爭貨物國際貿易進出口為常業，自應知「品質、
      規格不符」案件，應依關稅法第51條規定，在原貨物進口
      之翌日起1個月內向被告申請核辦「進口貨物賠償、調換
      ，免徵關稅」，則原告之權益自可獲保障，而非對原進口
      關稅發生溯及之影響。而已繳納關稅進口之貨物，必須符
      合關稅法第64條規定，始能退還其原繳關稅，系爭貨物業
      經通關繳稅放行並經提領出倉在案，關稅法就此無例外退
      稅之明文，公法上亦無類推之適用，依規定自無法退還其
      原繳關稅。被告98年3月18日高普外字第0981004736號函
      已明確告知原告否准「所請退還已繳進口稅費」之理由為
      「上述3批貨物均已繳稅提領，後自行報運出口，所請退
      還已繳進口稅費，核與關稅法第51及64條規定要件不合，
      ．．．。」原告主張原處分並未載明任何理由即逕予否准
      原告之申請云云，顯有誤解，尚非可採等語，資為抗辯，
      並聲明求為判決駁回原告之訴。
四、本件第一段所載事實，分別經兩造具狀陳明，並有原告進口
    報單、出口報單、原告申請書、海關進口貨物稅費繳納證兼
    匯款申請書、被告98年3月18日高普外字第0981004736號函
    等影本附原處分卷可稽，洵堪認定。兩造所爭執者厥為原告
    以其業於98年1月間以外貨復出口方式退回該貨物（其中甲
    進口報單貨物僅部分復出口）為由向被告申請退還已繳進口
    稅共111,939元及推廣貿易服務費272元（甲進口報單部分按
    復運出口比例計算申請退還進口稅25,807元、推廣貿易服務
    費82元，乙進口報單申請退還進口稅26,735元，丙進口報單
    申請退還進口稅59,397元、推廣貿易服務費190元），被告
    予以否准，是否有理。經查：
（一）按「已繳納關稅進口之貨物，有下列各款情事之一者，退
      還其原繳關稅：一、進口1年內因法令規定禁止其銷售、
      使用，於禁止之翌日起6個月內原貨復運出口，或在海關
      監視下銷毀。二、於貨物提領前，因天災、事變或不可抗
      力之事由，而遭受損失或損壞致無價值，並經海關查明屬
      實。三、於貨物提領前，納稅義務人申請退運出口或存入
      保稅倉庫，經海關核准。」關稅法第64條定有明文。次按
      關稅法所稱之關稅，指對國外進口貨物所課徵之進口稅，
      則為關稅法第2條所明定。復按進口關稅乃因貨物之輸入
      而課徵之稅捐，此一進口之單純生活事實一經發生，即無
      法回復為未發生，亦不因其後貨物之再輸出而消除。因此
      ，就進口事實所課徵之關稅，於成立後，除法律另有規定
      外，不因嗣後發生之事實而有溯及變更之效力。本件原告
      繳納系爭3筆進口貨物之進口稅，乃因原告進口系爭BAMBO
      O FLOOR之進口事實而課徵，嗣其雖將貨物復運出口，惟
      前開進口事實業已完成，原告復無法提出任何證據以證明
      系爭貨物符合關稅法第64條所定退稅之要件，關稅法就此
      復無例外退稅之明文，是原告於貨物經放行提領出倉，經
      數月後再以外貨復出口方式復運出口，則其於報運出口後
      再申請退還原繳進口稅，核無理由。
（二）次按「為拓展貿易，因應貿易情勢，支援貿易活動，主管
      機關得設立推廣貿易基金，就出進口人輸出入之貨品，由
      海關統一收取最高不超過輸出入貨品價格萬分之4.25之推
      廣貿易服務費。」「依前條第1項收取推廣貿易服務費，
      應依左列規定辦理：一、輸出貨品，以離岸價格為準。二
      、輸入貨品，以關稅完稅價格為準。三、輸入貨品，以修
      理費、裝配費、加工費、租賃費或使用費核估其完稅價格
      者，以所核估之完稅價格為準。」「左列輸出入貨品，得
      向海關申請退還已繳納或溢繳之推廣貿易服務費：一、輸
      出入貨品在通關程序中，因故退關或退運出口者。二、因
      誤寫、誤算、誤收等情形致溢收者。三、出口人於貨品放
      行後，依法令規定准予修改報單出口貨價者。．．．。」
      為貿易法第21條第1項本文、第21條之1、第21條之2所規
      定。查，本件原告申報進口貨物，有使用國際商港之行為
      ，為原告所不爭，則被告依法收取推廣貿易服務費，並無
      不合，且不因原告嗣將貨物復運出口而溯及發生退費適狀
      ，是原告既無前開貿易法第21條之2所規定之情事，其請
      求退還原繳進口貨物推廣貿易服務費，亦屬無據。
五、綜上所述，原告主張既不可採，則被告否准原告退還前揭稅
    費之請求，並無違誤；訴願決定予以維持，核無不合。原告
    訴請均予撤銷，為無理由，應予駁回，並不經言詞辯論為之
    。又本件原告係請求退還稅款，依法應依行政訴訟法第5條
    規定提起課予義務訴訟始為正辦，雖其聲明僅記載「訴願決
    定及原處分否准退還已繳進口稅費申請撤銷。」惟自其起訴
    狀所載事實、理由既足認其真意係請求撤銷訴願決定及原處
    分，並請求被告退還稅款，則縱其為完足之聲明、選擇無誤
    之訴訟種類，其訴仍無理由，又因原告住所於花蓮，為訴訟
    經濟利益，故無再予命其變更訴訟種類之必要，併此敘明。
六、據上論結，本件原告之訴為無理由，依行政訴訟法第233條
    第1項、第236條、第98條第1項前段，判決如主文。
中    華    民    國    98    年     9    月    30    日
             高雄高等行政法院第二庭
                             法  官  簡  慧  娟
以上正本係照原本作成。
如不服本判決，應於送達後20日內，向本院提出上訴狀並表明上
訴理由，如於本判決宣示後送達前提起上訴者，應於判決送達後
20日內補提上訴理由書（須按他造當事人人數附繕本）。
中    華    民    國    98    年     9    月    30    日
                             書記官  涂  瓔  純
附註：
行政訴訟法第235條（第1項、第2項）：
對於適用簡易程序之裁判提起上訴或抗告，須經最高行政法院之
許可。
前項許可，以訴訟事件所涉及之法律見解具有原則性者為限。


司法院資訊處製作；財團法人民間司法改革基金會備份。
